【裁判字號】    89,訴,1080
【裁判日期】    890830
【裁判案由】    債務人異議之訴
【裁判全文】
臺灣桃園地方法院民事判決  八十九年度訴字第一○八○號
    原      告  乙○○
                丙○○○
    共      同
    訴訟代理人  高進發律師
    被      告  甲○○
右當事人間債務人異議之訴事件，本院判決如左：
    主    文
本院民國七十八年七月五日桃院昌民執五字第二三四五號債權憑證不得執行。
訴訟費用由被告負擔。
    事    實
甲、原告方面：
一、聲明：如主文第一項所示。
二、陳述：
  （一）、被告於民國八十九年四月二十四日提出鈞院七十八年七月五日桃院昌民執
          五字第二三四五號債權憑證具狀向鈞院聲請強制執行，經鈞院以八十九年
          度執字第六三三二號受理在案，並已查封原乙○○所有不動產如附表一。
          惟該債權憑證係於七十八年由鈞院民事執行處所發，迄至八十九年四月二
          十四日被告聲請強制執行為止，已逾十一年餘，依民法第一百三十七條項
          規定顯已逾五年之消滅時效，原告依同法第一百四十四條規定拒絕給付。
          由於被告已向鈞院民事執行處聲請強制執行，為此原告依強制執行法第十
          四條第一項，提起本訴。
  （二）、被告於七十八年拿到系爭債權憑證後從未向原告求償。
三、證據：提出債權憑證一紙，並請求調閱本院七十二年度民執字第二三四五號強制
    執行卷宗。
乙、被告方面：
一、聲明：駁回原告之訴。
二、陳述：對債權憑證係於七十八年取得一節不爭執。被告取得該債權憑證後，每隔
    一、二年有請求債務人還錢，直到最近才查出原告乙○○有財產，但都是被告一
    人自己去找原告，故無證人也沒有書面可證明。
丙、本院依職權調閱本院八十九年度執字第六三三二號執行卷、七十二年度訴字第一
    二九二號、第一二九三號案卷。
    理      由
一、原告於起訴狀中聲明請求判決撤銷本院八十九年度執字第六三三二號強制執行程
    序，嗣於言詞辯論期日變更聲明為請求判決本院七十八年七月五日桃院昌民執五
    字第二三四五號債權憑證不得執行，經核該二項請求之基礎事實同一，合於民事
    訴訟法第二百五十五條第一項第二款之規定，應予准許，合先敘明。
二、本件原告主張被告於八十九年四月二十四日提出本院七十八年七月五日桃院昌民
    執五字第二三四五號債權憑證具狀向本院聲請強制執行，並已查封原告乙○○所
    有不動產如附表一在案。惟該債權憑證係於七十八年由本院民事執行處所發，迄
    至八十九年四月二十四日被告聲請強制執行為止，已逾十一年餘等情，業據原告
    提出該債權憑證為證，並經本院依職權調閱本院八十九年度執字第六三三二號執
    行卷核閱屬實，復為被告所是認，堪信為真實。
三、按執行名義成立後，如有消滅或妨礙債權人請求之事由發生，債務人得於強制執
    行程序終結前，向執行法院對債權人提出異議之訴，強制執行法第十四條第一項
    規定甚詳。次按票據上之權利，對支票發票人自發票日起算，一年間不行使，因
    時效而消滅；支票之執票人對前手之追索權，四個月間不行使，因時效而消滅；
    又消滅時效因起訴、聲請強制執行而中斷；而時效中斷者，自中斷之事由終止時
    ，重行起算；經確定判決或其他與確定判決有同一效力之執行名義，所確定之請
    求權，其原有消滅時效期間不滿五年者，因中斷而重行起算之時效期間為五年，
    票據法第二十二條第一項後段、第二項中段、民法第一百二十九條第一項第三款
    、第二項第五款、第一百三十七條第一項、第三項分別定有明文。本件被告持由
    原告乙○○所簽發及背書、原告丙○○○背書之支票向本院起訴請求給付，其所
    依據者無非對發票人及對前手之支票票款請求權，依前開票據法規定，其請求權
    時效分別為一年及四個月，惟該一年及四個月之時效期間已經被告起訴而中斷，
    且該票款請求權業經本院七十二年度訴字第一二九二號判決及本院七十二年度訴
    字第一二九三號給付票款事件之和解筆錄而告確定，有前開債權憑證記載甚明，
    並經本院依職權調閱前開七十二年度訴字第一二九二、第一二九三號案卷核閱無
    訛，該原不滿五年之票據請求權消滅時效經被告起訴而均延長為五年，嗣又因被
    告持前開確定判決及和解筆錄聲請強制執行再度使時效進行中斷，直至中斷之事
    由終止即自系爭債權憑證核發時（即七十八年七月五日）始再重行起算五年。本
    件被告遲至八十九年四月二十四日始又依系爭債權憑證向本院民事執行處聲請對
    原告之財產強制執行，已如前述。綜上，被告對原告之票款請求權均已罹於時效
    ，是原告依民法第一百四十四條規定拒絕給付，洵屬正當。至被告辯稱其取得債
    權憑證後，每隔一、二年有請求債務人還錢云云，為原告所否認，被告復未舉證
    以實其說，所辯即無足可採。從而，本件原告行使時效抗辯權，依強制執行法第
    十四條第一項之規定提起債務人異議之訴，請求判決本院七十八年七月五日桃院
    昌民執五字第二三四五號債權憑證不得執行，為有理由，應予准許。
據上論結，原告之訴有理由，依民事訴訟法第七十八條，判決如主文。
中      華      民      國    八十九    年      八      月     三十     日
                                        臺灣桃園地方法院民事第二庭
~B法      官  張淑芬
右為正本係照原本作成
如對本判決上訴須於判決送達後廿日內向本院提出上訴狀
中      華      民      國    八十九    年      八      月    三十一    日
~B書  記  官  游  誼


司法院資訊處製作；財團法人民間司法改革基金會備份。
